【裁判字號】    89,上訴,369
【裁判日期】    890322
【裁判案由】    妨害自由
【裁判全文】
臺灣高等法院臺中分院刑事判決                民國八十九年度上訴字第三六九號
    上  訴  人  臺灣臺中地方法院檢察署檢察官
    上  訴  人
    即  被  告  甲○○
    上  訴  人
    即  被  告  丙○○
右上訴人因被告等妨害自由案件，不服台灣台中地方法院中華民國八十九年一月十三
日第一審判決（民國八十八年度訴字第一九○七號，起訴案號：台灣台中地方法院檢
察署民國八十八年度偵字第八八號），提起上訴，本院判決如左：
    主      文
上訴駁回。
    事實及理由
一、本案經本院審理結果，認第一審判決認事用法及量刑均無不當，應予維持，並引
    用第一審判決書記載之事實、證據及理由（如附件）。
二、被告二人上訴意旨，仍執陳詞，否認有脅迫告訴人乙○○簽付本案情事，而以係
    告訴人自願簽付云云置辯；檢察官上訴意旨，則據告訴人聲請，指被告等所犯為
    刑法第三百零二條第一項之剝奪他人行動自由罪，原審判決依同法第三百零四條
    第一項強制罪論處不當，且僅量處拘役卅日，亦屬失出等語。經查告訴人之所以
    簽付被告四張本票，係出於被告等之共同言詞脅迫所致，而非以私行拘禁或其他
    非法方法、剝奪告訴人行動自由方式為之，已據原判決論證甚詳，又原判決審酌
    被告等一切犯罪情狀，各處拘役卅日，同時諭知如易科罰金之折算標準，量刑亦
    屬相當。被告等仍空言否認，自非可取，而檢察官則以：「被告二人苟未對於告
    訴人行動自由有所剝奪，何以告訴人願意簽發本票給被告二人﹖被告二人係訛
    騙告訴人至渠等住處，即施以暴力攻擊，並令告訴人不得離去，是被告二人確已
    達限制告訴人行動自由：：：」云云，據為被告係犯剝奪他人行動自由罪之依據
    ，查逼使告訴人簽付本票，不以剝奪告訴人行動自由方式為限，其以強暴、脅迫
    方式為之，亦屬可能，又被告等始終否認有以暴力攻擊告訴人情事，告訴人指控
    被告丙○○當時曾夥同其他不詳姓名男子共五人將其圍毆成傷部分，復經檢察官
    以罪嫌不足，處分不起訴確定，有八十七年偵字第二一五七二號卷可稽，是檢察
    官所指被告曾施以暴力攻擊及勒令告訴人不得離去，均屬無據，上訴均無理由，
    應予駁回。
三、據上論斷，應依刑事訴訟法第三百七十三條、第三百六十八條，判決如主文。
本案經檢察官丁○○到庭執行職務。
中      華      民      國    八十九     年      三       月    二十二  日
                                  臺灣高等法院臺中分院刑事第十一庭
                                          審判長法  官  羅  禮  政
                                                法  官  陳  欣  安
                                                法  官  曾  謀  貴
右正本證明與原本無異。
檢察官得上訴。
被告不得上訴。
如不服本判決應於收受送達後十日內向本院提出上訴書狀，其未述上訴之理由者並
得於提起上訴後十日內向本院補提理由書（均須按他造當事人之人數附繕本）。
                                                書記官    錫  彬
中      華      民      國    八十九     年      三       月   二十三   日
                                                                        Ｏ
臺灣臺中地方法院刑事判決        八十八年度訴字第一九七號
    公  訴  人  台灣台中地方法院檢察署檢察官
    被      告  甲○○  男二十五歲（民國○○○年○月○日生）
                        住台中縣大里市○○街一九之三號
                        身分證統一編號：Ｅ一二二三六三五八號
    被      告  丙○○  男五十六歲（民國○○○年○月○○○日生）
                        住台中縣大里市○○街一九之三號
                        身分證統一編號：Ｌ一一九二五號
    共同選任辯護人  甘龍強律師
右列被告因妨害自由案件，經檢察官提起公訴（八十八年度偵續字第八八號），本院
判決如左：
    主  文
甲○○、丙○○共同以脅迫使人行無義務之事，各處拘役參拾日，如易科罰金，均以
參佰元折算壹日。
    事  實
一、甲○○前因與乙○○有互助會款糾紛，而於民國八十七年七月二十六日晚上十一
    時許，乙○○受甲○○之父丙○○邀約至台中縣大雅鄉○○村○村路二之二號甲○○住處商談時，丙○○竟夥同不詳姓名成年男子一人共同基於傷害之犯意聯絡
    ，出手毆打乙○○，致乙○○受有右眼角外側瘀傷一點五Ｘ一公分之傷害（傷害
    部分未據告訴人聲請再議，業已不起訴處分確定），丙○○及甲○○復共同基於
    犯意聯絡，對乙○○表示：「若不簽發本票，即不讓你離開。」等語之脅迫方式
    ，命乙○○簽發本票之行無義務之事，乙○○見丙○○家中多人在場，迫於無奈
    且恐發生衝突下，遂簽發未載到期日，票號分別為六四七四０二號、六四七四０
    三號、六四七四０四號及六七四０五號，面額均七萬元之本票三紙及面額二十一
    萬元之本票一紙與甲○○、丙○○二人。
二、案經乙○○訴請臺灣台中地方法院檢察署檢察官偵查起訴。
    理  由
一、訊據被告甲○○、乙○○對於右揭時地與告訴人乙○○商量會款之事，及告訴人
    簽發前開本票四紙等事實坦承不諱，惟矢口否認有何脅迫告訴人簽發本票犯行，
    均辯稱：因告訴人與甲○○均參加案外人宋明印召集互助會，告訴人冒甲○○之
    名標會，故同意簽發本票作為清償，渠等並無脅迫告訴人云云。經查：右揭事實
    業據告訴人指訴綦詳，核與證人陳俊良證述：其陪同告訴人前往被告等住處，丙○○及某一不詳姓名之人出手毆打告訴人，甲○○自外返家，被告二人即向告訴
    人表示，若不簽本票，不讓告訴人離開，脅迫告訴人簽發本票等語相符，復有本
    票四紙及驗傷單一紙附卷可憑。雖證人陳俊良於偵查中初證稱：丙○○與一姓名
    不詳男子毆打告訴人，甲○○未打告訴人，嗣證稱：甲○○有出手打告訴人，但
    未打到等語，其證詞僅描述之細節繁簡不同，難認證詞前後不一；又陳俊良於本
    院審理時證稱：甲○○返家時攜帶棍子並有四名陌生人陪同進門，甲○○及丙○○出言脅迫告訴人簽本票云云，與告訴人於偵查中指訴：丙○○及在場之人出言
    脅迫伊簽本票，甲○○站在一旁未開口，及本院審理時稱：甲○○返家時帶三人
    一起回來云云，陳述互有出入，惟查右揭時地在場人數高達七、八人，告訴人及
    陳俊良與丙○○及其家人、朋友商討會款之事，經被告等自承明確，況時隔迄今
    已一年半，其二人在人多吵雜情形下，商討之事復係切身之事，對於旁枝細節之
    描述互有矛盾，難憑以即認全部指陳均不可採信。參以被告等自承，宋明印召集
    之互助會自八十六年四月十日起至八十七年十二月十日止，每會一萬元，甲○○
    參加一會並自八十六年六、七月時即未繳互助會款，因宋明印表示會款已被告訴
    人標走，宋明印在其告訴宋明印及告訴人偽造文書案件中已同意返還十四萬元會
    款等語在卷可按，並有互助會簿附卷可按，查告訴人縱有冒標甲○○參加宋明印
    之互助會，甲○○繳納之會款不足二十一萬元，告訴人於告訴狀尚指訴伊參加甲○○召集之互助會，甲○○尚欠伊十七萬元云云，有告訴狀附卷可按，告訴人焉
    會同意簽發面額二十一萬元之本票。至於證人藍俊杰於偵查中證稱：告訴人有說
    冒標甲○○參加之互助會，願簽本票，本票簽幾張及簽多少伊不知情等語；於本
    院審理時證稱：當日晚上伊與甲○○回其住處，家中有告訴人及陳俊良、丙○○
    家人及其他不詳姓名五、六人一齊閒聊，伊在旁看電視，不清楚談些什麼事，本
    票放在茶几上，有無簽妥不清楚，時隔太久已不記得，伊繼續看電視，後來告訴
    人即離開等語。查證人藍俊杰先則證稱告訴人願簽本票，嗣改稱其與甲○○返家
    後即見本票已在茶几上，有無簽妥不清楚，時隔太久不復記憶，是證人藍俊杰之
    證詞就有無簽本票此重大事項陳述不一且稱不記得，其證詞自難以作為有利被告
    等之證據。至於證人郭福枝証述：伊當日八、九時許前去被告等住處商談砂石之
    事，丙○○起造房子，伊載運砂石，丙○○與告訴人已在談會錢之事，吵很大聲
    ，伊未見有打架及拿棍子之事云云，核與丙○○陳述，告訴人當日十點多至伊住
    處等語不合，且郭福枝與丙○○有砂石生意往來，郭福枝復係在場之人，告訴人
    指訴之犯案人復包括當日在場之不詳姓名人數人，是郭福枝之證詞難免避重就輕
    ，亦難以採為對被告有利之證據。綜上所陳，被告等上開所辯，不足採信，其犯
    行堪以認定。
二、核被告甲○○、丙○○所為，均係犯刑法第三百零四條第一項以脅迫使人行無義
    務之事罪。被告二人間就上開犯行有犯意聯絡及行為分擔，均為共同正犯。爰審
    酌被告二人係因告訴人表示其冒標甲○○之互助會始脅迫告訴人簽發本票，被告
    二人與告訴人間自八十六年起即有金錢往來，經渠等自承明白，被告二人係以言
    語脅迫告訴人情節非重，惟犯後否認犯行等一切情狀，各量處如主文所示之刑，
    並均諭知易科罰金之折算標準。
三、公訴意旨另以：被告二人於右揭時地，夥同不詳姓名年籍之成年男子四人，共同
    基於傷害之犯意出手毆打告訴人，並以剝奪人行動自由之方式，強令告訴人簽發
    上開四紙本票，因認被告二人涉犯刑法第三百零二條第一項妨害自由罪嫌云云，
    查被告二人持棍子欲毆打告訴人時，分別被丙○○之妻及其家人擋下等情，經證
    人陳俊良及告訴人陳述明確，是被告等家中縱有多人，惟其並未與被告等脅迫告
    訴人，反而阻擋被告等以木棍傷害告訴人；又告訴人至被告等家中與被告等爭吵
    互助會之事，告訴人坦承冒標後即被丙○○打斷言語，嗣因怕被打才簽本票等情
    ，經告訴人自承在卷，證人陳俊良亦證述，當時被告等與告訴人一直爭吵丙○○
    係以甲○○名義參加宋明印互助會，告訴人應簽本票還丙○○，其與甲○○間之
    債務與丙○○無關，嗣被告二人出言脅迫告訴人簽本票，告訴人始簽本票等語，
    查告訴人至被告等住處爭執互助會款之事，直至告訴人被要求簽本票時被告二人
    始出言脅迫，告訴人因怕被打才簽本票，可見被告二人並無限制告訴人行動自由
    ，是被告二人所為，核與刑法第三百零二條第一項規定未合，惟公訴人認與前開
    有罪部分有牽連犯裁判上一罪之關係，爰不另為無罪之諭知。
據上論斷，應依刑事訴訟法第二百九十九條第一項前段，刑法第二十八條、第三百零
四條第一項、第四十一條，罰金罰鍰提高標準條例第一條前段、第二條，判決如主文
。
中      華      民      國      八十九      年      一    月    十三    日
                                 臺灣台中地方法院刑事第七庭
                                     法  官  林郁婷
右正本證明與原本無異。
如不服本判決，應於送達後十日內向本院提出上訴狀 （須附繕本） ，上訴於台灣高
等法院台中分院。
                                     書記官
中      華      民      國      八十九      年      一    月    十三    日
附錄論罪科刑法條
刑法第三百零四條第一項
以強暴、脅迫使人行無義務之事或妨害人行使權利者，處三年以下有期徒刑、拘役或
三百元以下罰金。


司法院資訊處製作；財團法人民間司法改革基金會備份。
